【裁判字號】    97,上訴,2821
【裁判日期】    971015
【裁判案由】    水土保持法等
【裁判全文】
臺灣高等法院刑事判決                97年度上訴字第2821號
上  訴  人  臺灣基隆地方法院檢察署檢察官
被      告  乙○○
輔佐人即
被告之女    丙○○
上列上訴人因被告違反水土保持法等案件，不服臺灣基隆地方法
院96年度易字第168號，中華民國97年3月19日第一審判決（起訴
案號：臺灣基隆地方法院檢察署96年度偵字第1594號），提起上
訴，本院判決如下：
    主  文
上訴駁回。
    理  由
一、公訴意旨略以：被告乙○○與被告甲○○○共同未經國有財
    產管理機關即財政部國有財產局、行政院農業委員會林務局
    之同意，擅自占用如附件二複丈成果圖所示編號A 至編號K
    所示之基隆市○○段第600 、第603 、第603 之1 號國有土
    地，因認被告乙○○與被告甲○○○共犯刑法第320 條第2
    項之竊佔罪嫌。
二、按犯罪事實應依證據認定之，無證據不得推定其犯罪事實，
    又不能證明被告犯罪者，應諭知無罪之判決，刑事訴訟法第
    154 條、第301 條第1 項分別定有明文。
三、公訴人認被告乙○○涉有竊佔罪嫌，主要係以起訴書證據清
    單所列：(一)告訴代理人陳培仁、郭宣辰於偵查中之指訴；(二)
    原審85年度訴字第1號、86年度訴字第278號、本院87年度上
    字第985號及最高法院89年度台上字第2000號等民事判決、
    原審86年度執抗字第294號及本院86年度抗字第1711號民事
    裁定；(三)原審86年度執字第294號卷90年1月3日履勘筆錄、
    90年2月21日筆錄、90年2月21日接管切結書及強制執行案件
    終結通知影本；(四)臺灣基隆地方法院95年9月12日現場勘驗
    筆錄、現場照片7幀、基隆市地信義地政事務所土地複丈成
    果圖、新光保全股份有限公司95年10月4日95年新保法字第
    232號、95年11月1日95年新保法字第022號函等為其主要論
    據。
四、訊據被告乙○○堅詞否認有何公訴人所指竊佔之行為，經查
    ：
  (一)告訴代理人陳培仁及郭宣辰於檢察官偵查中未經依法具結，
    所為陳述並無證據能力，是自無從資引渠2人之證言為不利
    被告乙○○之認定，合先敘明。
  (二)起訴書證據清單所列：原審85年度訴字第1號、86年度訴字
    第278號、本院87年度上字第985號及最高法院89年度台上字
    第2000號等民事判決、原審86年度執抗字第294號及本院86
    年度抗字第1711號民事裁定、原審86年度執字第294號卷90
    年1月3日履勘筆錄、90年2月21日筆錄、90年2月21日接管切
    結書及強制執行案件終結通知影本等書證，惟上開書證內容
    （上開書證內容詳述於原審被告甲○○○有罪判決部分），
    核與被告乙○○有無於90年2月21日強制執行後再次竊佔如
    附件二複丈成果圖所示國有土地無涉。
  (三)又本案偵查檢察官固於95年9 月12日至現場履勘，並製有臺
    灣基隆地方法院檢察署95年9月12日現場勘驗筆錄、現場照
    片7幀，然審之上開書證，核無被告乙○○有與被告甲○○
    ○共同竊佔之相關內容；另地政事務所人員依檢察官指示測
    量，並製作基隆市信義地政事務所土地複丈成果圖，僅能證
    明國有土地遭竊佔之範圍，並無從據以認定竊佔之行為人。
  (四)再者新光保全股份有限公司95年10月4 日95年新保法字第23
    2 號、95年11月1 日95年新保法字第022 號函，亦僅指向係
    由被告甲○○○向新光保全股份有限公司申請設置保全，與
    被告乙○○並無何相關聯。
  (五)至被告甲○○○竊佔如附件二複丈成果圖所示國有山坡土地
    之事實，固如前認定，且被告甲○○○與被告乙○○係夫妻
    關係，亦據渠2 人供明在卷，然被告甲○○○始終供稱係其
    一人占用，並未供述及被告乙○○有共同占用之情節；且被
    告甲○○○及乙○○均設籍在臺北縣汐止市○○路○ 段312
    巷7號4樓，而原審前往系爭建築物履勘時，亦未在系爭建築
    物內，發現有何被告乙○○使用之衣物，足徵被告甲○○○
    占用之土地及系爭建築物，並非被告乙○○平日活動處所，
    是要難僅以被告甲○○○與乙○○係夫妻關係，即逕以推認
    被告乙○○有與被告甲○○○共同竊佔之行為。
五、至公訴人以被告與其配偶即同案被告甲○○○四、五年之民
    事訴訟，顯然明知基隆巿南榮路319巷37號之增建部分已交
    還羅東林管處，又被告於第三人異議之訴案件中，曾任訴訟
    代理人，敗訴後被告甲○○○於93年11月24日再向國有財產
    局申請承租該南榮路319巷37號旁之土地，顯見被告夫妻均
    極不願意將南榮路319巷37號之增建部分返還羅東林管處。
    再共同被告甲○○○，自民國95年2、3月間某日起，設置如
    附件一所示鐵門，加裝門鎖，並於95年3月7日向新光保全股
    份有限公司申請在該違章建物上裝設保全設施，繼於95年8
    月11日以兒子張明哲名義申請編釘門牌號碼為基隆巿南榮路
    319巷37之2號，被告之女兒亦住隔壁之南榮路319巷37之1號
    ，被告於其妻甲○○○之竊佔犯行豈會不知等情，提起上訴
    ，經查竊佔罪之成立係以有竊佔之行為或知情而共同參與犯
    罪構成要件之行為，始克成立，公訴人上揭各理由，均無非
    以推測之詞推測被告對於其妻之犯行理應知情，作為上訴理
    由，惟對於被告是否有參與竊佔之犯行並無隻字片語，按被
    告縱屬知情，惟並無證據證明被告參與竊佔之犯行，亦不足
    以認為原判決有何不當或違法，是公訴人上訴為無理由。
六、綜上所述，依據公訴人所提出之證據，尚難認被告乙○○有
    何公訴人所指之竊佔犯行，此外復查無其他積極證據足資證
    明被告乙○○有竊佔之行為，依首開規定，原審為被告乙○
    ○無罪之諭知，核無不合。檢察官上訴無理由，應予駁回。
據上論結，應依刑事訴訟法第368條，判決如主文。
本案經檢察官郭弘佑到庭執行職務。
中    華    民    國    97    年    10    月    15    日
                  刑事第二庭審判長法  官  洪光燦
                                  法  官  林恆吉
                                  法  官  宋明蒼
以上正本證明與原本無異。
檢察官如不服本判決，應於判決送達後十日內向本院提出上訴狀
，其未敘述理由者並應於提出上訴狀後十日內向本院補提理由書
（應附繕本)。
                                  書記官  駱麗君
中    華    民    國    97    年    10    月    15    日


司法院資訊處製作；財團法人民間司法改革基金會備份。
